臺灣臺中地方法院刑事判決　　　　　　　　　　　　九十一年度訴字第一０四二號
　　公　訴　人　臺灣台中地方法院檢察署檢察官
　　被　　　告　甲○○
右列被告因毒品危害防制條例案件，經檢察官提起公訴（九十年度毒偵字第四一八六
號），本院判決如左：
    主  文
甲○○連續施用第一級毒品，處有期徒刑柒月；扣案之第一級毒品海洛因壹包（淨重
肆點壹玖公克、包裝重零點貳伍公克）沒收銷燬之。又施用第二級毒品，處有期徒刑
伍月。應執行有期徒刑拾月，扣案之第一級毒品海洛因壹包（淨重肆點壹玖公克、包
裝重零點貳伍公克）沒收銷燬之。
    事  實
一、甲○○曾因因施用毒品案件，經本院裁定送觀察、勒戒後，認無繼續施用毒品之
    傾旋經臺灣臺中地方法院檢察署檢察官於民國八十七年七月十七日，以八十七年
    度偵字第一二五七六號不起訴處分書為不起訴處分確定。詎其猶不知悔改，於前
    開不起訴處分後五年內，復基於施用第一級毒品海洛因之概括犯意，自八十九年
    十月一日起至同年月九日凌晨三時許止，在其台中市○區○○路二段五號二樓二
    一五室住處房內，以將第一級毒品海洛因摻在香煙內再點燃香煙吸食之方式，施
    用第一級毒品海洛因多次。其另基於施用第二級甲基毒品安非他命之犯意，於八
    十九年十月九日回溯前四日之某時許，在不詳地點，以不詳之方式，施用第二級
    毒品甲基安非他命一次。後經警於八十九年十月九日八時許，在其前開住處查獲
    ，並扣得其所有之第一級毒品海洛因一包（淨重四點一九公克、包裝重零點二五
    公克）。後經本院於九十年八月三十一日，以九十年度毒聲字第四二八四號裁定
    送台中看守所附設勒戒所觀察、勒戒後，認有繼續施用毒品傾向，再經臺灣台中
    地方法院檢察署檢察官於九十一年四月十日，以九十一年度聲戒字第三二八號聲
    請書，向本院聲請裁定先令入戒治處所施以強制戒治。
二、案經臺中市警察局第二分局移請臺灣臺中地方法院檢察署檢察官偵查起訴。
    理  由
一、訊據被告甲○○矢口否認有何施用第一、二級毒品之犯行，並辯稱其並未施用海
    洛因及安非他命，因當日其太太之朋友於其前開住家施用毒品，致其誤吸二手煙
    云云。惟查：
（一）被告於前揭時、地施用第一級毒品海洛因多次等事實，業據其餘警訊時坦承不
      諱，且被告於前揭時、地經臺中市警察局第二分局採尿送驗結果，檢體確呈嗎
      啡陽性反應及甲基安非他命陽性反應，此有台中市衛生局煙毒尿液檢驗成績書
      、採集尿液紀錄表、臺中市警察局第二分局委託鑑驗尿液代號與真實姓名對照
      表各一份附於臺灣臺中地方法院檢察署八十九年度核退字第三四一０號卷可稽
      。況初次吸食或施打煙毒者，經人體代謝作用於八小時之內，即有約百分之八
      十排出，二十四小時之後，續有約剩餘量之百分之九十再排出，七十二小時之
      後仍有殘餘微量排出，吸食或施打者個人體質不同，其排出時間亦會有差異，
      尤其成癮者（抗藥性強）其於吸食一百二十小時內所採之尿液，配合較具公信
      力之儀器（如氣相質譜儀）仍可能被檢測出；且海洛因係由嗎啡化學合成之半
      人工合成品，其藥（毒）性倍於嗎啡，其施打或吸食後經人體代謝作用而分解
      成藥（毒）性較低之嗎啡，而於尿液中被檢測出，故吸食或施打海洛因或嗎啡
      在尿液中均以嗎啡形態被檢測出，業經憲兵司令部八十年三月廿五日（八０）
      鑑驗字０九九九號函釋在案；而施用毒品者以施用毒品海洛因最為常見，施用
      嗎啡者已甚少見，且被告亦供稱其吸食海洛因等情，業如前述，是堪認被告於
      前開採尿前之七十二小時內之某時點確曾第二級毒品甲基安非他命一次，並有
      施用第一級毒品海洛因。
（二）再按吸入煙毒或安非他命之二手煙，在文獻上雖尚無能否由尿液中檢驗出煙毒
      或安非他命反應之研究報告，然按法務部調查局檢驗煙毒或安非他命案件經驗
      判斷，若非長時間與吸毒者直接相向且存心大量吸入吸毒者所呼出之煙氣，以
      二手煙中可能存在之低劑量煙毒或安非他命，應不致在尿液中檢驗出煙毒或安
      非他命反應，亦經法務部調查局第六處（８２）發技一字第四一五三號函示在
      案。且被告並非吸入二手煙等事實，並據證人即警員劉登學於本院審理時證述
      明確（見本院九十一年度六月十四日審判筆錄），況被告施用第一級毒品海洛
      因犯行之部分亦據其於警訊時自白不諱，亦如前述，則被告所辯稱係吸入二手
      煙云云，顯非可採。
（三）被告於前開時、地遭警查獲並得其所有之第一級毒品海洛因一包，業據被告於
      警訊時自白不諱，並有相片、扣押物品清單附卷可稽，另有扣案之第一級毒品
      海洛因一包可資佐證。前開白粉一包經送法務部調查局以化學呈色法、氣象層
      析質譜儀分析法鑑定結果，確含第一級毒品海洛因成分，淨重四點一九公克，
      包裝重零點二五公克，有該局八十九年十月二十七日（８９）陸（一）字第八
      九一七九八二七號鑑定通知書一份附於臺灣臺中地方法院檢察署八十九年度核
      退字第三四一０號卷可稽。
（四）被告前因施用毒品案件，經本院裁定送觀察、勒戒後，認無繼續施用毒品之傾
      旋經臺灣臺中地方法院檢察署檢察官於民國八十七年七月十七日，以八十七年
      度偵字第一二五七六號不起訴處分書為不起訴處分確定等事實，業據被告供述
      在卷，復有前開不起訴處分書附於臺灣臺中地方法院檢察署九十年度觀執字第
      二一０六號卷可稽，另有臺灣臺中地方法院檢察署刑案資料查註紀錄表一份附
      於偵查卷及台灣高等法院被告全國前案紀錄表一份附於本院卷可憑。且被告因
      於前揭時、地吸食海洛因及甲基安非他命而經檢察官向本院聲請裁定令入戒治
      處所施以強制戒治等事實，亦據被告供述在卷，並有臺灣臺中地方法院檢察署
      檢察官九十一年度聲戒字第三二八號聲請書附於本院卷可參。
（五）綜上所述，被告所辯無非事後圖卸刑責之詞，不足採信。本件事證明確，被告
      犯行洵堪認定。
二、按「犯第十條之罪者，檢察官應先將被告送勒戒處所觀察、勒戒，其期間不得逾
    一月。」、「經觀察、勒戒後，無繼續施用毒品傾向者，應由檢察官為不起訴之
    處分；有繼續施用毒品之傾向者，由檢察官聲請法院裁定令入戒治處所施以強制
    戒治，其期間為一年。但自首者，得以保護管束代之」、「依前項規定為不起訴
    處分後，五年內再犯第十條之罪，經觀察、勒戒後，認有繼續施用毒品之傾向或
    三犯以上者，不適用前項之規定。但應由檢察官聲請法院裁定先令入戒治處所施
    以強制戒治。」，毒品危害防制條例第二十條第一、二、三項定有明文。再按海
    洛因、甲基安非他命分別係毒品危害防制條例第二條第二項第一、第二款所規定
    之第一級、第二級毒品。查被告前因施用毒品案件，經觀察、勒戒後，認無繼續
    施用之傾向，而經臺灣臺中地方法院檢察署檢察官為不起訴處分，其於不起訴處
    分後五年內，再施用毒品而經觀察、勒戒後，認有繼續施用毒品之傾向，而經檢
    察官向本院聲請裁定令入戒治處所施以強制戒治等事實，業如前述，則被告係犯
    毒品危害防制條例第十條第一項、第二項之罪，殆無疑義。
三、核被告所為，係犯毒品危害防制條例第十條第一、二項之施用第一、二級毒品罪
    。其施用前持有海洛因、甲基安非他命之低度行為，已為施用之高度行為所吸收
    ，均不另論罪。被告先後多次施用第一級毒品海洛因之犯行，時間緊接，犯罪構
    成要件相同，顯係基於概括犯意為之，屬連續犯，依刑法第五十六條之規定，應
    以一罪論，並加重其刑。又被告前開施用第一級毒品海洛因超過一次之犯行部分
    ，雖未據公訴人起訴，然該部分事實與公訴人起訴施用第一級毒品海洛因一次之
    犯罪事實，既具連續犯之裁判上一罪之關係，應為起訴效力所及，本院自得併予
    審究。而被告所犯前開二罪間，犯意各別，行為互殊，應予分論併罰。爰審酌被
    告犯罪之動機、目的、手段及其前經觀察、勒戒，並經檢察官不起訴處分後猶故
    態復萌，再次施用毒品不輟，無視於毒品對自身健康之戕害及國家對杜絕毒品犯
    罪之禁令，惟施用毒品者均有相當程度之生理成癮性及心理依賴性，其犯罪心態
    與一般刑事犯罪之本質並不相同，應側重適當之醫學治療及心理矯治為宜，及被
    告犯罪後猶飾詞卸責之態度等一切情狀，就其所犯前開二罪分別量處如主文所示
    之刑，並定其應執行之刑。復查數罪併罰中之一罪，依刑法規定得易科罰金，若
    因與不得易科之他罪併合處罰結果而不得易科罰金時，原可易科部分所處之刑，
    自亦毋庸為易科折算標準之記載（大法官會議解釋第一四四號參照）；故被告因
    施用第二級毒品而處有期徒刑五月部分，自亦毋庸為易科折算標準之記載。
四、至扣案之第一級毒品海洛因一包（淨重四點一九公克，包裝重零點二五公克）經
    送法務部調查局鑑定結果，確屬毒品危害防制條例第二條第二項第一款所規定之
    第一級毒品海洛因，且為查獲之毒品，業如前述，爰依毒品危害防制條例第十八
    條第一項前段之規定，宣告沒收銷燬之。
五、末按刑法第七十九條之一第一項規定：二以上徒刑併執行者，第七十七條所定最
    低應執行之期間，合併計算之。該條第三項規定：依第一項規定合併計算執行期
    間而假釋者，前條第一項規定之期間，亦合併計算之。依此，犯二以上之罪受有
    期徒刑合併執行，並合併計算其最低執行期間而獲准假釋，其假釋之範圍應包括
    所犯之該數罪，即不論假釋開始前其中一罪是否已執行期滿，在假釋期間內，所
    犯數罪之徒刑均應認為尚未執行完畢，於假釋期間內縱再犯有期徒刑以上之罪，
    亦不構成累犯。要言之，設如犯甲、乙二罪在合併執行之情形下，必假釋期滿未
    經撤銷而再犯有期徒刑以上之罪者，始構成累犯；不得將合併執行之刑期割裂計
    算，認如再犯罪時其中甲罪已執行完畢，即論以累犯。蓋於此情形下，報請許可
    假釋所定最低應執行之期間及假釋期間既均合併計算，其已執行之期間即無從區
    分何者為執行甲罪，何者為執行乙罪，否則乙罪之假釋將可能成為不法，且於被
    告更加不利，與刑法第七十九條之一立法意旨，自相違背（最高法院八十八年度
    台非字第三一四號判決參照）。又被告有應併合處罰之數罪，經法院分別判處有
    期徒刑確定，其中一罪之有期徒刑先執行期滿後，法院經檢察官之聲請，以裁定
    定其數罪之應執行刑確定後，其在未裁定前已先執行之有期徒刑之罪，因嗣後合
    併他罪定應執行刑之結果，檢察官所換發之執行指揮書，係執行應執行刑，其前
    已執行之有期徒刑部分，僅應予扣除而不能認為已執行完畢。若被告於應執行刑
    之執行中假釋出獄，於假釋中更犯罪，受有期徒刑以上刑之宣告者，雖為其中一
    罪之有期徒刑執行期滿後五年以內所犯，亦僅構成撤銷假釋之原因，而與累犯之
    構成要件不符，不能論以累犯（最高法院九十年度台非字第三四０號判決參照）
    。查本件被告因施用毒品、槍械、吸用麻醉藥品等案件經本院以八十二年訴字第
    三六七九號判決判處有期徒刑三年二月、六月、四月，應合併執行三年八月，再
    經台灣高等法院台中分院駁回上訴確定，後經以台中地方法院檢察署八十三年執
    字第三四七八號執行，刑期起算日為八十四年一月二十四日，指揮書執畢日期為
    八十七年九月二十三日，後再併入台中地方法院檢察署八十四年執更字第一０九
    二號執行；被告復因施用毒品、吸用麻醉藥品、持有手槍、吸用麻醉藥品案件，
    分別經法院判處有期徒刑三年二月、五月、八月、七月，而經台灣高等法院台中
    分院以八十四年度聲字第二五八號裁定應執行有期徒刑四年二月，而經以臺灣台
    中地方法院檢察署檢察官八十四年執更鑑字第一一０九二號指揮書換發指揮書執
    行，指揮書執畢日期為八十六年九月二十二日；後經臺灣台中地方法院檢察署檢
    察官以八十三年執鑑字第三四七八號更換執行指揮書接八十四年執更鑑字第一一
    ０九二號接續執行，執行期滿日為九十年五月二十二日，於八十五年四月十二日
    縮短刑期假釋出監，縮刑期滿日期為九十年五月二日，此有臺灣台中地方法院檢
    察署八十三年執字第三四七八號、八十四年執更字第一０九二號卷可憑，並經本
    院調前開卷證核閱屬實，另有臺灣台中地方法院檢察署刑案資料查註紀錄表及台
    灣高等法院被告全國前案紀錄表各一份在卷可憑。而被告於假釋期間又因竊盜案
    件經本院以八十七年度重訴字第二二一七號判決判處有期徒刑十月確定，經折抵
    受羈押日四四三日，而無須指揮執行作他結，有臺灣台中地方法院檢察署八十九
    年度執字第三二四四號卷證可稽：但被告因前開竊盜案件所處有期徒刑十月，與
    偽造屬押、偽造文書而經法院所處有期徒刑五月、一年，復經台灣高等法院台中
    分院以八十九年聲字第七九四號裁定應執行有期徒刑二年一月，並經臺灣台中地
    方法院檢察署檢察官以九十年執更鑑字第一八九號執行指揮書執行，此亦有臺灣
    台中地方法院檢察署九十年度執更字第一八九號卷證可憑。綜上所述，依前開執
    行卷證觀之，被告前後數案均接續執行，依前開說明及判決意旨，堪認被告於八
    十九年十月間犯本案時，前開徒刑尚未執行完畢，本件尚無累犯可言，自不得依
    刑法第四十七條累犯之規定加重其刑，附此敘明。
六、據上論斷，應依刑事訴訟法第二百九十九條第一項前段，毒品危害防制條例第十
    條第一、二項、第十八條第一項前段，刑法第十一條、第五十六條、第五十一條
    第五款，判決如主文。
中      華      民      國    九十一    年      六      月    二十八    日
                              臺灣台中地方法院刑事第七庭
                                      法  官  陳  卿  和
右正本證明與原本無異。
如不服本判決，應於判決送達後十日內向本院提出上訴狀( 應附繕本 )，上訴於臺灣
高等法院臺中分院。
                                        書記官
中      華      民      國    九十一    年      六      月     二十八   日
【附錄本案論罪科刑法條】
毒品危害防制條例第十條第一項、第二項：
施用第一級毒品者，處六月以上五年以下有期徒刑。
施用第二級毒品者，處三年以下有期徒刑。
